【裁判字號】    88,簡上,31
【裁判日期】    900321
【裁判案由】    
【裁判全文】
臺灣臺東地方法院民事判決  八十八年度簡上字三一號
    上  訴  人  海鷹開發國際股份有限公司
    法定代理人  丁○○
    訴訟代理人  甲○○
    被上訴  人  東南亞交通企業有限公司
    法定代理人  丙○○
    訴訟代理人  乙○○
右當事人間請求給付運輸費用事件，上訴人對於中華民國八十八年六月四日臺灣臺東
地方法院台東簡易庭八十八年度簡字第一一五號第一審判決提起上訴，本院判決如左
：
    主    文
原判決關於命上訴人給付自民國八十八年二月五日起，至八十八年十一月二十三日止
，按年息百分之五計算之利息部分及該部分假執行宣告之裁判均廢棄。
右開廢棄部分，被上訴人在第一審簡易之訴及其假執行之聲請均駁回。
其餘上訴駁回。
第二審訴訟費用由上訴人負擔。
    事    實
甲、上訴人方面：
一、聲明：
    （一）原判決廢棄。
    （二）駁回被上訴人在第一審簡易之訴。
二、陳述：
    （一）上訴人原設址於台東市○○路○段二十七號一樓，惟於八十八年四月二十
          五日業已遷至台北市○○○路○段三四六號五樓之四，被上訴人提起本訴
          時，將上訴人之地址誤植為台東市○○路○段七號，顯有錯誤。
    （二）上訴人於八十六年二月間向訴外人大舟企業股份有限公司（下簡稱大舟公
          司）購買「五點六米噴射小精靈」小艇十艘，於八十六年九月間由大舟公
          司委由被上訴人運往上訴人所有之墾丁海域試船。因該船故障率高，大舟
          公司一試再試，於八十七年間運回大舟廠區整修，至八十八年十月四日始
          行交付上訴人九艘小艇。
    （三）被上訴人於原審所提出之明細表，經上訴人向大舟公司索閱，簽收人欄有
          「文淵八十八年二月五日補」字樣，顯係大舟公司總經理陳文淵於八十八
          年二月五日補簽無誤，而陳文淵當時為大舟公司之總經理，但並非上訴人
          海鷹開發國際股份有限公司（下簡稱海鷹公司）之董事長，海鷹公司於八
          十六年七月開始籌備，當時負責人是丁○○，八十六年九月十九日設定登
          記時方由陳文淵接任董事長，同年十二月三十一日再由丁○○續任董事長
          ，上訴人所提出之明細表內容並無上訴人之受雇員工簽名，上訴人又從未
          簽署任何承諾書，其亦不瞭解該承諾書之內容，被上訴人就系爭運輸費用
          向上訴人追訴，顯有誤會，為此請求廢棄原判決，並駁回被上訴人一審之
          請求。
三、證據：提出公司變更登記事項卡兩份、交船證明書一份、支票二紙、存摺一本、
    統一發票及名片各一紙為證。
乙、被上訴人方面：
一、聲明：上訴駁回。
二、陳述：除與原判決記載相同者，茲引用之外，補稱：
    （一）在八十六年九月一日，訴外人陳文淵仍為海鷹公司之董事長，陳文淵當時
          以海鷹公司之名義，委託被上訴人運載船艇至屏東及台東等地，並非以大
          舟公司之名義，因此運送契約之當事人應為海鷹公司。
    （一）一審所提出之承諾書，係於八十八年二月五日，在上訴人公司之辦公室內
          ，由戴道孝代擬，而陳文淵補簽，由其承認當時的確係代表海鷹公司委任
          被上訴人運送船艇，當時海鷹公司之董事長丁○○及其經理甲○○均在現
          場目睹一切，均未提出異議。
三、證據：除援用第一審所提證據外，補提台灣高等法院花蓮分院刑事判決一份為證
    ，並聲請訊問證人陳文淵及戴道孝。
丙、本院依職權調閱本院八十八年偵字第一八二號損害賠償事件卷宗、函查台東縣政
    府海鷹公司營利事業登記資料。
    理    由
甲、程序部分：
一、按第一審之訴訟程序有重大之瑕疵者，第二審法院得廢棄原判決，而將該事件發
    回原法院，但以因維持審級制度認為必要時為限，如兩造合意願由第二審法院就
    該事件為裁判者，應即自為判決，民事訴訟法第四百五十一條第一項、第二項定
    有明文。此一規定，依同法第四百三十六條之一第三項規定，於簡易事件之第二
    審上訴程序準用之。
二、查上訴人公司之董事長於被上訴人一審起訴時，業已變更為丁○○，且公司地址
    已變更為台北市○○○路○段三四六號五樓之四，有上訴人所提出經濟部核發之
    公司變更登記事項卡在卷可憑，惟被上訴人於一審起訴時卻仍以陳文淵為上訴人
    之法定代理人進行訴訟，並向上訴人變更前之住址即台東市○○路○段七號為送
    達，致上訴人於本件訴訟之第一審簡易訴訟程序未經合法代理及合法送達，此有
    被上訴人之起訴狀、第一審之言詞辯論筆錄、送達證書及第一審簡易判決，附於
    原審卷可稽。按當事人之法定代理權有無欠缺及是否合法送達，為法院應依職權
    調查之事項，原審漏未調查，對於未經合法代理及未合法送達之第一審被告為一
    造辯論之實體判決，其一審訴訟程序顯有重大瑕疵，然兩造當事人於本院審理時
    ，業已合意由本院就本件為裁判，此有九十年三月七日言詞辯論筆錄在卷可稽，
    依前揭法條規定，上開訴訟程序之瑕疵，視為已補正，本院自得就本事件為裁判
    ，此合先敘明。
乙、實體部分：
一、本件被上訴人起訴主張被告海鷹公司於八十六年九月份起，陸續委託原告運送遊
    艇至屏東及台東等地，運送費用共新台幣（下同）二十五萬八千元，屢經催討均
    置之不理，因本於運送契約，求為命上訴人給付二十五萬八千元之判決。上訴人
    則以系爭運送契約之托運人為大舟公司，上訴人並非契約之當事人，不負給付義
    務等語，資為抗辯。
二、查被上訴人主張上訴人於八十六年九月時陸續委託原告運送遊艇至台東及屏東等
    地之事實，業據提出八十六年九月由被上訴人所開立以海鷹公司為托運人之請款
    明細表及海鷹公司前董事長陳文淵代表海鷹公司所出具之承諾書為證，上訴人雖
    以陳文淵訂約當時並非海鷹公司之董事長，系爭契約為陳文淵以大舟公司總經理
    名義委託被上訴人運送遊艇訂立等語置辯，並提出公司變更登記事項卡及海鷹公
    司台東區中小企銀存摺為證。然銀行存摺以何人當成戶名，係由存款人自行決定
    ，尚不能以此證明海鷹公司於發起籌備期間之負責人為丁○○，且公司變更登記
    事項卡上之登記，僅具推定之效力，若有其他證據證明其登記與事實不符，亦可
    加以推翻，經查，陳文淵於八十六年九月初訂立系爭契約時，其身份確為海鷹公
    司董事長一事，為上訴人法定代理人丁○○於本院言詞辯論時所自認，且有台東
    縣政府營利事業設立登記申請書、海鷹公司印章交接證明、陳文淵之辭職書、海
    鷹公司之通告及台灣高等法院花蓮分院八十八年度上易字第二六五號刑事判決在
    卷可憑，堪信此一事實為真，公司變更登記事項卡之登記既與事實不符，自無法
    採為本件判決基礎；又陳文淵於訂定系爭契約時係以海鷹公司董事長名義為之，
    此有被上訴人所提出於八十六年九月簽發以海鷹公司為托運人之請款明細表可證
    ，且陳文淵於八十八年二月五日在上訴人之公司裡，復書立承諾書追認當時係以
    上訴人海鷹公司名義托運，而立承諾書當時上訴人之董事長丁○○及經理甲○○
    均在現場，且未表示反對意見等情形，亦有證人陳文淵及戴道孝結證在卷可稽，
    上訴人雖抗辯該承諾書係陳文淵個人所為與他無關，他不知承諾書內容等語，然
    承諾書係於上訴人公司所簽立，內容為有關上訴人應負給付運費義務，上訴人之
    董事長丁○○及經理張原章均在現場，謂其不知承諾書內容，實有違常情，不可
    採信，上訴人既未對該承諾書表示反對，亦足證系爭運送契約之托運人為上訴人
    海鷹公司無訛，從而上訴人之抗辯，難以採信，被上訴人之主張應堪採信。
三、按給付無確定期限者，債務人於債權人得請求給付時，經其催告而未為給付，自
    受催告時起，負遲延責任，其經債權人起訴而送達書狀，或依督促程序送達支付
    命令，或為其他相類之行為者，與催告有同一之效力，民法第二百二十九條第二
    項訂有明文。本件上訴人之運費給付並無確定期限，依前揭規定，須自受催告時
    起，始負遲延責任，經查，本件被上訴人對於業於八十八年二月五日前催告上訴
    人給付運費之事實，無法舉證以實其說，尚難認定此為真實，又本件於原審未經
    合法送達已如前述，故本院認定上訴人於八十八年十一月二十四日收受被上訴人
    之答辯書狀時，為受催告之時點，上訴人應自該時點起負給付遲延責任。
四、綜上所述，被上訴人本於運費請求權，請求上訴人給付二十五萬八千元及自八十
    八年二月五日起至清償日止按年息百分之五計算之利息，於二十五萬八千元及自
    八十八年十一月二十四日起至清償日止按年息百分之五計算之利息部分，為有理
    由，應予准許。逾此所為請求，為無理由，應予駁回。又上開被上訴人敗訴部分
    ，其假執行之聲請失其所附麗，應並予駁回。原審就超過上開應准許部分，為上
    訴人敗訴之判決，並為假執行之宣告，自有未洽。上訴意旨，就此部分指摘原判
    決不當，求與廢棄改判，為有理由。至於上開應准許部分，原審判命上訴人給付
    ，並依聲請宣告假執行，於法並無不合。上訴意旨就此部分，指摘原判決不當，
    求予廢棄改判，為無理由，應予駁回其上訴。
五、本件判決之基礎已臻明確，兩造其餘之攻擊防禦方法及舉證，核與判決無影響，
    爰不一一論述，並此敘明。
六、據上論結，本件上訴為一部有理由、一部無理由，依民事訴訟法第四百三十六條
    之一第三項、第四百五十條、第四百五十一條第一項、第二項、第四百四十九條
    第一項及第七十十九條但書，判決如主文。
中      華      民      國    九十      年      三      月    二十一    日
                              臺灣臺東地方法院民事庭
~B審判長法  官  簡慧娟
~B      法  官  魏于傑
~B      法  官  黃明展
右正本證明與原本無異
兩造均不得上訴
中      華      民      國    九十      年      三      月     二十一   日
~B法院書記官  程志賓


司法院資訊處製作；財團法人民間司法改革基金會備份。
